【裁判字號】    98,交聲,3457
【裁判日期】    981110
【裁判案由】    交管條例聲異
【裁判全文】
臺灣板橋地方法院交通事件裁定        98年度交聲字第3457號
原處分機關  交通部公路總局臺北區監理所板橋監理站
異  議  人  吳  廣
即受處分人
上列異議人因違反道路交通管理處罰條例案件，對於交通部公路
總局臺北區監理所板橋監理站於民國98年9 月11日以板監裁字裁
41-A00GAG359號所為之裁決處分，聲明異議，本院裁定如下：
    主  文
異議駁回。
    理  由
一、原處分意旨略以：異議人即受處分人吳? 廣於民國98年7 月
    8 日13時6 分許，駕駛車牌號碼CXH-736 號之重型機車，行
    經臺北市○○路時，未依兩段方式進行左轉，為臺北市政府
    警察局中山分局大直派出所執勤警員當場攔停舉發。嗣經原
    處分機關依道路交通管理處罰條例第48條第1 項第2 款、第
    63條第1 項第1 款（裁決書漏載第1 項第1 款，應予補充）
    之規定，裁處罰鍰新臺幣（下同）600 元，並記違規點數1
    點等語。
二、異議意旨則略以：異議人於98年7 月8 日下午1 時6 分，行
    經北安路，並於大直街進行左轉，而被員警攔下以機車未依
    規定兩段式左轉而開罰，然而北安路與大直街交叉口未裝設
    機車需兩式段左轉之標誌，且僅有禁止左轉標誌，但標誌上
    註明（7-9 ，17-19 ，假日除外字樣）而時間正值下午1點
    ，故以為未在限定時間內應可左轉，且標誌未註明機車不可
    左轉，同時於左轉時是到交叉路口時待轉，並未行經內側禁
    止機車車道，而機車代轉停車格位於交叉路口中央偏右，若
    非當地居民將難以於第一時間內發現，臨時停車轉至代轉停
    車格亦有被後方來車追撞之可能，因此，當時左轉之行為並
    非故意，加上交通標誌亦有模糊之處，為此聲明異議，請求
    撤銷原處分云云。
三、按汽車駕駛人轉彎時，不依標誌、標線、號誌指示者，處新
    臺幣（下同）六百元以上一千八百元以下罰鍰；汽車駕駛人
    有第四十八條之情形者，除依原條款處罰鍰外，並記違規點
    數一點，道路交通管理處罰條例第48條第1 項第2 款、第63
    條第1 項第1 款分別定有明文。經查：
（一）本件異議人於上開時、地未經待轉停等即自北安路左轉駛
      入大直街之事實，為異議人所自承，並有臺北市政府警察
      局中山分局北市警交大字第A00GAG359 號舉發違反道路交
      通管理事件通知單、臺北市政府警察局中山分局98年8 月
      3 日北市警中分交字第09833019100 號函各一份在卷可按
      ，是此部分之事實堪以認定，合先敘明。
（二）按機器腳踏車行駛之車道，應依標誌或標線之規定行駛；
      無標誌或標線者，在未劃分快慢車道之道路，應在最外側
      二車道行駛；在已劃分快慢車道之道路，雙向道路應在最
      外側快車道及慢車道行駛；又機器腳踏車行駛至交岔路口
      ，其轉彎，應依標誌或標線之規定行駛；無標誌或標線者
      ，內側車道設有禁行機車標誌或標線者，應依兩段方式進
      行左轉，不得由內側或其他車道左轉，道路交通安全規則
      第99條第1 項第1 款前段、第2 款前段、第2 項第1 款分
      別定有明文。是以駕駛機車行駛於道路上時，在雙向道路
      上之同向三線車道上，最內側車道依法本係絕對禁止騎乘
      機車，即屬禁行機車車道。查本件異議人行駛之北安路係
      三線車道，僅最內側車道劃有左轉彎箭頭指示，該路外側
      二車道則未劃有指示轉彎之標誌、標示等情，有原舉發機
      關所提出之現場照片1 幀在卷可按。若認機車駕駛人可以
      逕由北安路之外側二車道直接左轉大直街，顯將於左轉過
      程中行駛至禁行機車車道而與直行之汽車車流相衝突，因
      而肇生危險及妨害行車順暢，有違前揭道路交通安全規則
      第99條第1 項第1 款前段、第2 款前段、第2 項第1 款等
      規定之意旨。且依照片所示，在大直街路口亦劃設有左轉
      機車之待轉區，此復為異議人所不爭執。異議人既係依法
      考領駕駛執照之人，對於上開道路交通安全規則之規定及
      道路交通標線之指示，自應有所知悉。從而本件異議人騎
      乘機車行經上開路段，無論系爭路口附近有無另行設置「
      機車兩段式左轉」標誌或機車待轉區之標字、標線，均應
      先直行至路口外側待轉，俟大直街綠燈亮起時為兩段式左
      轉，方為合法。
（三）綜上所述，系爭北安路既為三線車道，僅最內側車道劃有
      左彎指示，異議人駕駛機車沿北安路行駛欲左轉駛入大直
      街時，未在上開路口外側停等，即逕行左轉駛入大直街，
      是其確有未依兩段方式進行左轉之行為，而有不依標線指
      示之違規事實，堪以認定。據此，原處分機關依道路交通
      管理處罰條例第48條第1 項第2 款、第63條第1 項第1 款
      之規定，裁處異議人罰鍰600 元，並記違規點數1 點，核
      無違法或不當之處，本件異議為無理由，應予駁回。
據上論斷，應依道路交通案件處理辦法第19條，裁定如主文。
中    華    民    國    98    年    11    月    10    日
                  交通法庭  法  官  李君豪
以上正本證明與原本無異。
如不服本裁定應於送達後五日內向本院提出抗告狀。
                            書記官  金和國
中    華    民    國    98    年    11    月    10    日


司法院資訊處製作；財團法人民間司法改革基金會備份。
